臺灣彰化地方法院員林簡易庭民事判決
110年度員簡字第46號
原      告  楊嬌    
訴訟代理人  劉豐綸律師(法扶律師)
被      告  沈泓廷  

上列當事人間請求返還房屋等事件，本院於中華民國110年4月16
日言詞辯論終結，判決如下：
    主      文
原告之訴駁回。
訴訟費用由原告負擔。
    事實及理由
一、按不變更訴訟標的，而補充或更正事實上或法律上之陳述者
    ，非為訴之變更或追加，民事訴訟法第256條定有明文。此
    規定於簡易訴訟程序亦適用之，此觀民事訴訟法第436條第2
    項規定自明。查本件原告起訴時訴之聲明第1項原為：被告
    應自門牌號碼彰化縣○○鄉○○村○○路00號之1之房屋（如起訴
    狀所附地籍圖謄本編號甲所示部分，以實測為準）遷出，並
    將房屋騰空返還予原告。再於民國110年3月26日言詞辯論期
    日中當庭具狀更正聲明為：被告應將坐落彰化縣○○鄉○○段00
    0000○000000○000000地號土地上如附圖即彰化縣溪湖地政事
    務所110年2月8日溪地二字第1100000717號函所附收件日期
    ：110年2月1日、文號：溪測土字第139號土地複丈成果圖所
    示編號A部分面積114.65平方公尺之建物(下稱系爭房屋)遷
    讓，並返還予原告。核原告上開所為，係將原訴之聲明請求
    被告遷讓返還建物之面積依土地複丈結果而為事實上之補充
    、更正，並未變更訴訟標的，非屬訴之變更或追加，依前開
    規定，無庸另行准駁，合先敘明。
二、原告主張：兩造為母子，系爭房屋為原告出資興建，原告為
    與被告共同生活，由原告借予被告居住使用，但被告已於10
    8年間已搬出至溪湖鎮住處居住，並遷出戶籍，而未與原告
    共同生活，被告此情況為借貸之目的使用完畢，原告依民法
    第470條第1項後段規定，自得請求被告返還系爭房屋。倘被
    告情況屬不能依借貸之目的而定其期限者，原告則依民法第
    470條第2項規定，請求被告應返還系爭房屋。退步而言，因
    被告故意將系爭房屋的門鎖住，讓原告無法使用系爭房屋之
    水電，故意忤逆原告，原告依民法第472條第1項第1款規定
    ，以本訴狀向被告表示因不可預知之情事，自己需用借用物
    者，終止使用借貸契約，原告亦得依民法第472條第1項第1
    款規定，請求被告應返還系爭房屋。再退步而言，原告依民
    法第1128條規定，以本訴狀表示令被告由家分離，被告即應
    搬出系爭房屋，原告依民法第767條規定，請求被告應返還
    系爭房屋等語。並聲明：被告應自系爭房屋遷出，並將系爭
    房屋返還予原告。
三、被告則以：系爭房屋為伊阿公出資興建，而非原告出資興建
    。另兩造於本院審理106年度員簡調字第5號案件時，已成立
    調解，原告將系爭房屋出借予被告居住使用，除被告有傷害
    判決確定，否則原告不得驅離被告等情。另本件與本院100
    年度員簡字第10號案件為同一事件等語。並聲明：原告之訴
    駁回。
四、得心證之理由：
  ㈠原告主張系爭房屋為其出資興建所有，被告無合法權源卻占
    用系爭房屋，請求被告遷讓返還系爭房屋等情。被告固不爭
    執占用系爭房屋一節，惟以前揭情詞置辯，經查：
　⒈按同一事件，必同一當事人，就同一訴訟標的而為訴之同一
    聲明，若此三者有一不同，自不得謂為同一事件。本件原告
    於另案起訴對被告請求①確認系爭房屋為原告所有。②被告應
    將系爭房屋之房屋稅（稅籍編號：00000000000）納稅名義
    人返還登記為原告名義，並經本院以100年度員簡字第10號
    案件判決原告勝訴確定，此經本院依職權調取該案卷宗審核
    無誤；再參兩造於本院審理時均自陳：本院106年度員簡調
    字第5號案件、100年度員簡字第10號案件以及本件所審理均
    為系爭房屋語。是本件之當事人、訴之聲明、法律關係與本
    院100年度員簡字第10號案件並不完全相同，依上開說明，
    顯非同一事件，則被告抗辯本件與本院100年度員簡字第10
    號案件為同一事件，自不足採，且本院既以兩造為當事人而
    以100年度員簡字第10號案件判決系爭房屋屬原告所有確定
    ，則系爭房屋之所有權人在當事人間應為原告。
　⒉再按調解經當事人合意而成立；調解成立者，與訴訟上和解
    有同一之效力。和解成立者，與確定判決有同一之效力。民
    事訴訟法第416條第1項、第380條第1項定有明文。查兩造間
    之本院106年度員簡調字第5號事件，係原告起訴請求：被告
    應自系爭房屋遷出，並將系爭房屋返還予原告，而雙方於10
    6年2月8日經調解成立，調解成立之內容第2項為相對人(即
    被告)撤回第1項告訴(即臺灣彰化地方法院檢察署106年度偵
    字第620號之案件)後，聲請人(即原告)願將其所有門牌號碼
    ：彰化縣○○鄉○○路00○0號甲棟部分房屋(如附圖所示)(即系
    爭房屋) ，無償借予相對人(即被告)使用。除相對人(即被
    告)日後對聲請人(即原告)或第三人沈燈國有侮辱或傷害之
    行為，並經法院判決確定外，不得要求相對人(即被告)及相
    對人(即被告)之子沈震奇遷出上開房屋；第3項為聲請人(即
    原告)其餘請求拋棄，此有本院106年度員簡調字第5號遷讓
    房屋事件調解筆錄在卷可稽，並據本院調取106年度員簡調
    字第5號遷讓房屋事件核閱無訛。
　⒊依該調解筆錄第2項前段內容即相對人(即被告)撤回第1項告
    訴(即臺灣彰化地方法院法院檢察署106年度偵字第620號之
    案件)後，聲請人(即原告)願將其所有門牌號碼：彰化縣○○
    鄉○○路00○0號甲棟部分房屋(如附圖所示)(即系爭房屋) ，
    無償借予相對人(即被告)使用觀之，堪認兩造就系爭房屋應
    有成立使用借貸關係。
　⒋又按所謂期限，係指法律行為效力之發生或消滅，繫於將來
    確定發生之事實，與條件係指法律行為效力之發生或消滅繫
    於將來成否客觀上不確定事實，雖同以將來之事實為內容，
    惟其區別在於期限為確定發生之事實，而條件則為客觀上不
    確定之事實。而依該調解筆錄第2項後段內容即除相對人(即
    被告)日後對聲請人(即原告)或第三人沈燈國有侮辱或傷害
    之行為，並經法院判決確定外，不得要求相對人(即被告)及
    相對人(即被告)之子沈震奇遷出上開房屋，而被告日後是否
    會對原告或第三人沈燈國有侮辱或傷害之行為，且經法院判
    決確定，並非將來確定發生之事實，依前揭說明，應屬條件
    ，而非期限。因此，兩造就系爭房屋所成立之使用借貸關係
    ，應係附有被告日後不得對原告或第三人沈燈國有侮辱或傷
    害之行為，且經法院判決確定之條件，而於被告日後對原告
    或第三人沈燈國有侮辱或傷害之行為，且經法院判決確定時
    喪失居住權，原告主張兩造間之使用借貸關係屬未定使用期
    限或屬定期限，原告依民法第470條第2項規定，請求被告應
    返還系爭房屋。應無可採。
　⒌再借用人應於契約所定期限屆滿時，返還借用物。未定期限
    者，應於依借貸之目的使用完畢時返還之，民法第470條第1
    項前段定有明文。承前所述，兩造就系爭房屋約定被告日後
    不得對原告或第三人沈燈國有侮辱或傷害之行為，而有居住
    權之使用借貸條件，其借貸之目的即係為供無對原告或第三
    人沈燈國有侮辱或傷害之行為，且經法院判決確定之被告繼
    續居住使用，而被告既未對原告或第三人沈燈國有侮辱或傷
    害之行為，且經法院判決確定，借貸目的顯然尚未完畢，被
    告自屬有權繼續居住使用系爭房屋，原告自不得依前揭規定
    請求被告返還。又兩造間之使用借貸目的既尚未完畢，原告
    亦不得依民法第472條第1項第1款規定，以其有不可預知之
    情事，自己需用借用物者，而對被告終止使用借貸契約，是
    其所為終止契約之意思表示，亦不合法，自不生效力。另縱
    原告得依民法第1128條規定，請求被告由家分離，但被告係
    依據兩造間之借貸關係居住使用系爭房屋，原告亦不得據此
    請求被告搬出系爭房屋。
  ㈡綜上所述，本件原告主張被告已無權利繼續居住系爭房屋，
    並不足採，被告抗辯其有居住於系爭房屋之權利，應屬可採
    。從而，原告主張依民法第470條第1項後段、第470條第2項
    、第472條第1項第1款、第1128條、第767條規定，請求被告
    遷讓返還系爭房屋，應無理由，不應准許，應予駁回。 
五、本件事證已臻明確，兩造其餘攻擊防禦方法及舉證，核與判
    決結果不生影響，爰不予一一論述，附此敘明。
六、訴訟費用負擔之依據：依民事訴訟法第78條規定。
中    華    民    國   110    年    4    月     30    日
                  臺灣彰化地方法院員林簡易庭
                          法  官  楊鑫忠
以上正本係照原本作成。
如對本判決不服提起上訴，應於送達後20日內，向本院提出上訴
狀並表明上訴理由(須按對造人數附繕本) 。
中    華    民    國   110    年    4    月     30    日
　　　　　　　　　　　　　書記官  張清秀